【裁判字號】    89,台上,3836
【裁判日期】    890629
【裁判案由】    偽造文書等罪
【裁判全文】
最高法院刑事判決                              八十九年度台上字第三八三六號
    上訴人  台灣高等法院台中分院檢察署檢察官
    被  告  丙○○
            丁○○
            甲○○
            乙○○
            戊○○
右上訴人因被告等偽造文書等罪案件，不服台灣高等法院台中分院中華民國八十九年
一月三十一日第二審判決（八十六年度上訴字第三八九號，起訴案號：台灣台中地方
法院檢察署八十五年度偵字第七六二○、一○三二八號），提起上訴，本院判決如左
：
    主  文
原判決撤銷，發回台灣高等法院台中分院。
    理  由
本件原判決撤銷第一審之科刑判決，改判論處被告戊○○、甲○○、乙○○連續行使
偽造私文書，足以生損害於他人罪刑。關於甲○○、乙○○被訴擄人勒贖部分，認犯
罪不能證明，因公訴意旨係與科刑部分，以裁判上一罪關係起訴，爰不另為無罪之諭
知。被告丁○○、丙○○部分，改判均諭知無罪之判決，固非無見。
惟查(一)行動電話大致可分為類比式和數位式兩種，前者有燒錄內碼（不包括外碼）、
電子序號及盜拷等問題，後者則無。而行動電話手機之電子序號及內碼，係手機製造
廠商及行動電話通信業者（如中華電信股份有限公司等）方有權（或授權他人）製作
，將之輸錄於行動電話手機之電腦電磁紀錄內，供行動電話通信業者之電腦網路交換
控制中心比對查核，以決定是否准許該手機使用者通信之用。合於永續狀態中表示一
定用意證明之刑法文書概念，自屬刑法第二百二十條第二項（修正前之第二百二十條
）、第二百十條之準私文書。其一個盜拷偽造手機製造廠商之行動電話電子序號及行
動電話通信業者之內碼行為，係一行為同時觸犯二罪名，應從一重處斷。苟有盜拷偽
造他人行動電話之序號、內碼等於自己之行動電話手機內，並持以行使之行為，即已
觸犯同法第二百十六條、第二百二十條第二項、第二百十條之行使偽造準私文書罪，
原偽造準私文書之低度行為，為高度之行使行為所吸收，不另論罪。而電信法第五十
六條第二項之罪，所謂製造或變造電信器材，供自己或他人盜接或盜用他人電信設備
通信者，係指意圖供自己或他人盜接或盜用他人電信設備通信為目的，而僅有製造或
變造電信器材，尚未盜接或盜用他人電信設備為通信之行為。故盜拷他人行動電話之
序號、內碼等資料於自己之行動電話手機內之行為，除觸犯前述之偽造準私文書罪外
，尚成立電信法第五十六條第二項之罪。又同法第五十六條第一項之罪，以意圖為自
己或第三人不法之利益，使用有線、無線或其他電磁方式，盜接或盜用他人電信設備
通信者為要件。本罪之處罰詐得免繳電信通信費用之不法利益規定，乃刑法詐欺得利
罪之特別法。盜拷他人行動電話之序號、內碼等資料於自己之行動電話手機後，進而
有使用盜打之行為，除犯行使偽造準私文書罪外，亦同時觸犯電信法第五十六條第一
項之罪。本件依原判決事實一、二所認定，戊○○是請一位自稱「林豐成」之友人為
其盜拷000－000000號行動電話；而甲○○則是以新台幣（下同）三千元之
代價請一位綽號「阿德」之人，為其盜拷000－000000號行動電話。事實如
果無訛，戊○○與「林豐成」間，甲○○與綽號「阿德」之人間，盜拷行動電話盜打
，似有犯意聯絡及行為分擔，原判決未論以共同正犯，亦未究明戊○○、甲○○所為
是否同時構成電信法第五十六條第二項之罪？即遽行判決，已有違誤。(二)審理事實之
法院，對於案內與論罪科刑、罪名成立與否有關之一切證據，除認為不必要者外，均
應詳為調查，然後基於調查所得之心證以為判斷之基礎；苟與待證事實有重要關係，
在客觀上認為應行調查之證據，又非不易調查或不能調查，而未依法加以調查，率予
判決者，即有刑事訴訟法第三百七十九條第十款規定所稱應於審判期日調查之證據，
而未予調查之違法。卷查被害人李金祥固有賭債糾紛，但該賭債糾紛早已以五百萬元
解決，迭據被害人指述甚詳，並經證人徐梅蘭、余政達、陳源城、潘崑南、蔡尤成等
人證述無訛（見他字第四六九號卷第七十頁背面、偵字第七六二○號卷第一五六頁、
偵字第一○三二八號卷第十四、十五、五十七、五十八、六十二至六十五頁），證人
夏清賢亦供證：確有收受被害人五百萬元賭債之事實（見第一審卷第九十六、九十七
頁）。該賭債糾紛已否以五百萬元解決？攸關犯罪事實之認定及丁○○、丙○○、甲
○○、乙○○（下稱丁○○等四人）涉犯擄人勒贖罪名成立與否，原審未澈查剖析釐
清前，遽認丁○○等四人所為是為解決李金祥前所欠賭債糾紛，並無不法所有之意圖
，難謂無證據調查未盡之違法。(三)丁○○等四人乘被害人李金祥，從彰化市快官地區
其承包工程之工地，要回台中市途中，強行攔下，並押走被害人，迭據被害人指訴甚
詳，即丁○○、丙○○亦坦承：是在上述工地附近之小路，找被害人，碰到將他攔下
（見他字卷第七十、七十六、七十九頁，偵字第七六二○號卷第一五五頁背面）。雖
丁○○、丙○○否認強押被害人，但丁○○至彰化市快官地區被害人承包工程之工地
附近小路，攔押被害人時，並夥同甲○○、乙○○二人，至被害人可能經過，附近路
邊，另一處新建樓房前之空地等候，共謀分頭等候攔押被害人，但嗣後被害人先為丁
○○、丙○○等一方之人找到，被押走，丁○○才呼叫甲○○、乙○○二人，表示已
沒有事情，可以走了等情，亦據甲○○、乙○○二人供述明確，其等並於民國八十五
年四月十九日帶警到渠二人等候被害人之地方查證，亦有卷附之照片可稽（見偵字第
七六二○號卷第五十六、六十五、七十八頁、八十頁背面、八十一頁、八十五、八十
六頁）原判決對於上揭不利於丁○○等四人之證據，未加審酌，遽為有利於丁○○等
四人之判斷，亦嫌速斷。檢察官上訴意旨，執以指摘原判決不當，非無理由，應認原
判決有撤銷發回更審之原因。再電信法第五十六條已於八十八年十一月三日修正公布
施行，案經發回，應一併注意比較適用。
據上論結，應依刑事訴訟法第三百九十七條、第四百零一條，判決如主文。
中      華      民      國    八十九    年      六      月    二十九    日
                              最高法院刑事第三庭
                                  審判長法官  陳  錫  奎
                                        法官  洪  清  江
                                        法官  吳  昆  仁
                                        法官  李  伯  道
                                        法官  陳  世  雄
      右正本證明與原本無異
                                              書  記  官
中      華      民      國    八十九    年      七      月      四      日


司法院資訊處製作；財團法人民間司法改革基金會備份。
